臺灣臺北地方法院刑事判決　　　　　　　 96年度訴字第225號
公　訴　人　臺灣臺北地方法院檢察署檢察官
被　　　告　甲○○
　　　　　　　　　　2樓
　　　　　　　　　　（現羈押在臺灣臺北看守所）
指定辯護人　本院公設辯護人曾德榮
上列被告因違反槍砲彈藥刀械管制條例等案件，經檢察官提起公
訴（95年度偵字第14797號），本院判決如下：
    主  文
甲○○未經許可，持有其他可發射金屬或子彈具有殺傷力之改造
手槍，處有期徒刑壹年柒月，併科罰金新台幣拾萬元，罰金如易
服勞役，以新台幣貳仟元折算壹日，扣案仿BERETTA廠84型半自
動手槍換裝土造金屬槍管之改造手槍壹枝（含彈匣壹個，槍枝管
制編號：0000000000號）、信號彈改造之土造子彈伍顆；又行使
變造汽車號牌，足以生損害於公眾，處有期徒刑月。應執行有
期徒刑壹年捌月，併科罰金新台幣拾萬元，罰金如易服勞役，以
新台幣貳仟元折算壹日，扣案仿BERETTA廠84型半自動手槍換裝
土造金屬槍管之改造手槍壹枝（含彈匣壹個，槍枝管制編號：00
00000000號）、信號彈改造之土造子彈伍顆均沒收。
    事  實
一、甲○○明知未經中央主管機關之許可，不得無故持有具殺傷
    力之其他可發射金屬或子彈之槍枝及彈藥，竟基於持有改造
    手槍及土造子彈之犯意，於民國94年9月間某日，在台北縣
    新莊市○○路某處向真實姓名年籍不詳綽號「阿宏」之成年
    男子，以新台幣（下同）3萬元之代價，購入仿BERETTA廠84
    型半自動手槍製造之槍枝換裝土造金屬槍管而成之改造手槍
    1枝（含彈匣1個、槍枝管制編號：0000000000）、土造子彈
    20餘顆（其中業經甲○○試射用罄之子彈5、6顆，均無法證
    明有殺傷力），而持有之。又基於同一持有土造子彈之概括
    犯意，於同年11月間，在同一處所，再以8千元之代價向「
    阿宏」購入信號槍1枝、信號彈1顆（均非屬槍砲彈藥刀械管
    制條例所列管之物品）及由信號彈所改造具有殺傷力之土造
    子彈5顆，而非法持有之。又甲○○因積欠當鋪債務遲未清
    償，為避免該當鋪拍賣其所有之車牌號碼3C-8726號自用小
    客車，竟基於變造特種文書之犯意，於95年4月間某日，在
    彰化市○○路老家，以泡棉雙面膠、快乾、熱熔膠及黑色油
    漆將前揭車牌2面變造為「BO-8728」，並懸掛於上開自用小
    客車而行使之，足以生損害監理機關對車輛車牌號碼管理之
    正確性。嗣於95年6月21日下午，甲○○駕駛該車至台北市
    萬華區○○○路○段250巷52號前等候維修時，為警於同日20
    時50分許在上址盤查發覺車牌號碼「BO-8728」之汽車係申
    報遺失之贓車，甲○○驚嚇之餘，乃向員警自白該牌號碼係
    經其變造，並於員警未發覺之前，主動供出車內另藏有上開
    槍械及子彈且全數報繳，而表明接受裁判之旨。嗣經員警當
    場在車內查扣前開改造手槍1枝（含彈匣1個，經鑑驗結果具
    殺傷力）、土造子彈19顆（經試射鑑驗結果僅15顆具殺傷力
    ，有4顆不具殺傷力）、信號彈改造之土造子彈5顆（經試射
    鑑驗結果均具殺傷力）、信號槍1枝與信號彈1顆（非屬槍砲
    彈藥刀械管制條例所列管之物品）及變造號碼之車牌2面，
    而查悉上情。
二、案經臺北市政府警察局萬華分局報請臺灣臺北地方法院檢察
    署檢察官偵查起訴。
    理  由
一、按被告以外之人於審判外之陳述，雖不符刑事訴訟法第159
    條之1至第159條之4之規定，而經當事人於審判程序同意作
    為證據，法院審酌該言詞陳述或書面陳述作成時之情況，認
    為適當者，亦得為證據；當事人、代理人或辯護人於法院調
    查證據時，知有第159第1項不得為證據之情形，而未於言詞
    辯論終結前聲明異議者，視為有前項之同意，刑事訴訟法第
    159條之5定有明文。查以下各項證據，固有部分為傳聞證據
    ，然業經被告甲○○及指定辯護人於本院審理中同意作為證
    據（見本院96年3月26日準備程序），本院審酌該等傳聞證
    據作成時之狀況，並無不宜作為證據之情形，依前開說明，
    均得作為證據。
二、上開事實，業據被告迭於警詢及本院審理時自白：「我在昨
    天下午4、5點左右，因為車子故障所以到車行要維修車子，
    一直待到晚上8點多，一名警察詢問停於門外之白色自小客
    （車）為何人所有，我出來表示車子是我所有，接著警察告
    訴我車輛懸掛之車牌（BO-8728）為報案遺失之車牌，當時
    我嚇了一跳，即告知警方該車牌係我自行變造的，原車牌是
    3C-8726，當時警察又詢問我車上有無其他違禁物品時，我
    主動告知警察我的後行李箱內有改造手槍及子彈，並把上述
    物品拿出來」、「（問：你為何要變造車牌3C-8726號改為
    8O-8728號？何人變造？如何變造？於何時、何地變造？）
    因為我有向當鋪借錢，而我沒有錢還，怕他們拖了我的車，
    所以才變造車牌，車牌是我在今年4月份在彰化老家用泡棉
    雙面膠、快乾、熱熔膠及黑色油漆變造的‧‧‧我在去年9
    月間，在新莊市○○路上以3萬元先向阿宏購了改造手槍1
    支含彈匣1只、改造子彈20多顆，第二次於去年11月間同樣
    是向阿宏在新莊思源路上，以8千元購買了信號槍1支，含信
    號彈6顆」及「（問：對於檢察官起訴之犯罪事實有何意見
    ？）我承認」等語不諱（見偵查卷第11、12頁、本院刑事卷
    第23頁）。而扣案被告所持之上開槍枝（含彈匣1個，槍枝
    管制編號：0000000000號）及彈藥，經送請內政部警政署刑
    事警察局以(1)、性能鑑驗法、試射法及(2)、檢視法、拆解法
    、X光透視法鑑定結果，認定：(1)、該槍枝係仿BERETTA廠84
    型半自動手槍換裝土造金屬槍管而成之改造手槍，機械性能
    良好，可擊發適用子彈，認具殺傷力；(2)、送鑑改造手槍子
    彈19顆，均係土造子彈，先經採樣6顆試射結果，4顆可擊發
    ，認具殺傷力，2顆可擊發，惟發射動能不足，認不具殺傷
    力；其餘子彈13顆，經實際試射結果，11顆可擊發，認具殺
    傷力，2顆可擊發，惟發射動能不足，認不具殺傷力；(3)、
    改造信號槍子彈，其中5顆彈殼前端裝填鋼質彈丸數顆，經
    發射器擊發射出可造成殺傷，為槍砲彈藥刀械管制條例所列
    管之改造子彈，有內政部警政署刑事警察局95年7月12日刑
    偵五字第0950102101號鑑驗通知書、95年7月10日刑鑑字第
    0950094929號槍彈鑑定書、內政部刑事警察局95年9月8日刑
    鑑字第0950127213號函、96年1月12日刑偵五字第096000668
    1號函在卷可稽（見偵查卷第46、55至58、62頁），且經證
    人即內政部警政署刑事警察局偵五隊偵查正蔡益年於偵查中
    向檢察官具結證述甚詳（見偵查卷第65、66頁）。足認扣案
    被告所持扣案仿BERETTA廠84型半自動手槍換裝土造金屬槍
    管之改造手槍1枝（含彈匣1個，槍枝管制編號：00000000
    00號）、土造子彈15顆及信號彈改造之土造子彈5顆，確均
    具有殺傷力，分別係槍砲彈藥刀械管制條例第4條第1項第1
    款及第2款所稱非經許可不得持有之其他可發射金屬或子彈
    具有殺傷力之槍砲、彈藥。又被告變造汽車號牌2面，有現
    場汽車勘驗照片6幀、扣案汽車號牌2面及車籍作業系統-查
    詢認可資料1張可資佐證（見偵查卷第34、35、39頁）。綜
    合上情，此等補強證據已足資擔保被告上開出於任意性自白
    之真實性，本件事證明確，被告犯行洵堪認定，應予依法論
    科。
三、查被告行為後，刑法部分條文業於94年1月7日修正，94年2
    月2日公布，並自95年7月1日起施行。其中，現行刑法第2條
    第1項規定：「行為後法律有變更者，適用行為時之法律，
    但行為後之法律有利於行為人者，適用最有利於行為人之法
    律」，乃與刑法第1條罪刑法定主義契合，而貫徹法律禁止
    溯及既往原則，係規範行為後法律變更所生新舊法律比較適
    用之準據法，是刑法第2條本身雖經修正，但刑法第2條既屬
    適用法律之準據法，本身尚無比較新舊法之問題，應一律適
    用裁判時之現行刑法第2條規定以決定適用之刑罰法律。又
    本次刑法修正之比較新舊法，應就本案罪刑有關之共犯、未
    遂犯、想像競合犯、牽連犯、連續犯、結合犯，以及累犯加
    重、自首減輕暨其他法定法定加減原因與加減例以及易科罰
    金等一切情形，綜其全部罪刑之結果而為比較（最高法院95
    年5月23日95年度第8次刑庭會議決議參照）。經查：
(一)、槍砲彈藥刀械管制條例第8條第4項、槍砲彈藥刀械管制條例
    第12條第4項之罪，其法定刑之罰金刑，依被告行為時即修
    正前刑法第33條第5款規定，罰金最低額為銀元1元，依現行
    法規所定貨幣單位折算新台幣條例第2條規定折算為新台幣
    之結果，前揭罰金刑最低額均為銀元1元即新台幣3元以上，
    惟修正後刑法第33條第5款就罰金刑規定為「新台幣1千元以
    上，以百元計算之」，顯已將罰金刑之最低額提高為新台幣
    1千元以上。經比較上述新舊法，認適用被告行為時之前揭
    修正前刑法第33條第5款規定，對被告較為有利。
(二)、刑法第212條之規定雖未修正，然於刑法及其施行法修正施
    行之前，依罰金罰鍰提高標準條例第1條前段之規定，該條
    罰金刑「銀元3百元以下罰金」，原係提高為銀元3千元即新
    台幣9千元以下罰金，最低刑度依修正前刑法第33條第5款規
    定，應為銀元1元即新台幣3元以上。嗣因刑法施行法第1條
    之1增訂：「中華民國94年1月7日刑法修正施行後，刑法分
    則所定罰金之貨幣單位為新台幣；94年1月7日刑法修正時，
    刑法分則編未修正之條文定有罰金者，自94年1月7日刑法修
    正施行後，就其所定數額提高為30倍，但72年6月26日至94
    年1月7日新增或修正之條文，就其所定數額提高為3倍。」
    此規定因屬罰金罰鍰提高標準條例第1條但書所稱「法律已
    依一定比率規定罰金或罰鍰之數額或倍數」之特別情形，自
    應優先適用。又修正後刑法第33條第5款規定已將罰金刑提
    高為新台幣1千元以上（以百元計算），依前述標準換算，
    刑法第212條之罰金刑變更為「新台幣9千元以下、1千元以
    上」，比較修正前後刑度結果，修正後之規定對被告並非較
    為有利，揆諸前揭刑法第2條第1項前段之規定，應適用修正
    前刑法第33條第5款之規定。
(三)、修正後刑法業已刪除連續犯之規定。故連續數行為而犯同一
    罪名，依修正前刑法第56條規定，應以一罪論，但得加重其
    刑；而依修正後規定，則已無連續犯可資適用，即應將各次
    犯行以數罪併合處罰，是以適用修正前關於連續犯之規定，
    對被告自係較為有利。
(四)、修正前刑法第51條第5款規定：「宣告多數有期徒刑者，於
    各刑中之最長期以上，各刑合併之刑期以下，定其刑期。但
    不得逾20年」，修正後刑法第51條第5款規定：「宣告多數
    有期徒刑者，於各刑中之最長期以上，各刑合併之刑期以下
    ，定其刑期。但不得逾30年」，經比較新舊法之結果，以修
    正前刑法較有利於行為人。
(五)、綜合上述各條文修正前、後之比較，並參諸最高法院決議及
    現行刑法第2條第1項規定之「從舊從輕」原則，自應適用被
    告行為時之法律，即修正前刑法之相關規定，予以論處。
三、核被告持有槍彈之所為，係犯槍砲彈藥刀械管制條例第8條
    第4項之未經許可持有其他可發射金屬或子彈具有殺傷力之
    改造手槍罪及同條例第12條第4項之未經許可持有子彈罪。
    被告先後二次持有土造子彈15顆及信號彈改造之土造子彈5
    顆，時間緊接，手段相同，觸犯構成要件相同之罪名，應依
    修正前刑法第56條規定論以一連續持有土造子彈罪。然因被
    告以一持有行為同時觸犯未經許可持有改造手槍及土造子彈
    二罪，為想像競合犯，應依刑法第55條之規定論以同條例第
    8條第4項之罪，不再論連續持有土造子彈罪。又被告變造汽
    車號牌並懸掛行使之行為，係犯刑法第216條、第212條之行
    使變造特種文書罪。變造後復持以行使，變造之低度行為為
    行使之高度行為所吸收，不另論擬。被告所犯上開二罪，行
    為互殊，犯意各別，應予分論併罰。查被告就持有改造手槍
    及土造子彈部分，於犯罪後，在上址汽車維修廠因見員警盤
    查而知悉其行使變造車牌，自覺法網難逃，而於偵查機關未
    發覺之前，主動向員警供出非法持有槍彈，並自汽車後行李
    箱內起出而報繳上開全部槍械及彈藥，向台北市政府警察萬
    華分局華江派出所員警乙○○自首，並表明接受裁判之旨，
    此經證人乙○○於本院結證：「當時被告變造後的車牌號碼
    屬於報案的失竊車牌，所以我逕行盤查被告，發現車子是被
    告所有以後，將被告帶回華江派出所，我請拖吊車拖回華江
    派出所以後，被告告訴我車子的後行李箱內有改造槍械子彈
    。」、「（問：你在查獲被告涉嫌持用失竊車牌時，有發覺
    被告持有槍械彈藥嗎？）我沒有發覺。」、「（問：被告主
    動告知他持有改造手槍及子彈，帶同警察一起去找出來嗎？
    ）算是。」等語在卷（見本院96年4月13日審判筆錄第3頁）
    ，足認被告就非法持有槍彈之查獲過程確實符合法定之自首
    要件，應依槍砲彈藥刀械管制條例第18條第1項之規定，減
    輕其刑。爰審酌被告非經許可持有上開改造手槍及土造子彈
    之期間及數量，犯罪目的及手段，並未持以行兇犯罪，變造
    車牌號碼之動機、目的、智識程度及犯罪後坦承犯行，犯後
    態度良好，及所生危害、犯人之品行等一切情狀，分別量處
    如主文所示之刑，並定其應執行之刑。又關於易服勞役之折
    算標準，修正前刑法第42條第2項前段規定：「易服勞役以
    銀元1元以上3元以下折算1日。但勞役期間不得逾6個月」，
    而被告行為時之易服勞役折算標準，依95年5月17日修正公
    布前罰金罰鍰提高標準條例第2條前段規定，就其原定數額
    提高為1百倍折算1日，則本件被告行為時之易服勞役折算標
    準，應以銀元3百元即新台幣9百元折算1日。惟修正後之刑
    法第42條第3項前段規定：「易服勞役以新台幣1千元、2千
    元或3千元折算1日。但勞役期間不得逾1年」。經比較新舊
    法適用之結果，關於易刑標準之諭知，以修正後刑法第42條
    第3項之規定較有利於被告，並諭知罰金易服勞役之折算標
    準如主文所示。扣案仿BERETTA廠84型半自動手槍換裝土造
    金屬槍管之改造手槍1枝（含彈匣1個，槍枝管制編號：000
    0000000號）及號彈改造之土造子彈5顆（尚未試射擊發），
    應依刑法第38條第1項第1款之規定宣告沒收。至土造子彈15
    顆，均經鑑定試射擊發，已失違禁物之性質，不另諭知沒收
    。此外，信號槍1枝與信號彈1顆，經鑑定結果均非屬違禁物
    ，而被告持有該等扣押物品之行為復經檢察官諭知不另為不
    起訴處分，既非法定得沒收之物，本院無從宣告沒收，併予
    敘明。
據上論斷，應依刑事訴訟法第299條第1項前段，槍砲彈藥刀械管
制條例第8條第4項、第12條第4項、第18條第1項，刑法第2條第1
項、第11條、第216條、第212條、修正前刑法第56條，第55條、
刑法第51條第5款、第38條第1項第1款、修正後刑法第42條第3項
前段，刑法施行法第1條之1，判決如主文。
本案經檢察官蕭方舟到庭執行職務
中　　華　　民　　國　　96　　年　　4 　　月　　27　　日
　　　　　　　　　刑事第十庭    審判長法　官　吳秋宏
                                      法  官  姚念慈
                                      法  官  劉素如
以上正本證明與原本無異。
如不服本判決，應於判決送達後10日內，向本院提出上訴狀。
      　　　　　　　　　　　　　　　　書記官　惠莊
中　　華　　民　　國　　96　　年　　4 　　月　　30　　日
附錄本案論罪科刑法條全文：
中華民國刑法第216條
（行使偽造變造或登載不實之文書罪）
行使第210條至第215條之文書者，依偽造、變造文書或登載不實
事項或使登載不實事項之規定處斷。
中華民國刑法第212條
（偽造變造特種文書罪）
偽造、變造護照、旅券、免許證、特許證及關於品行、能力服務
或其他相類之證書、介紹書，足以生損害於公眾或他人者，處1
年以下有期徒刑、拘役或3百元以下罰金。
槍砲彈藥刀械管制條例第8條
一未經許可，製造、販賣或運輸鋼筆槍、瓦斯槍、麻醉槍、獵槍
  、空氣槍或第4條第1項第1款所定其他可發射金屬或子彈具有
  殺傷力之各式槍砲者，處無期徒刑或5年以上有期徒刑，併科
  新臺幣1千萬元以下罰金。
二未經許可，轉讓、出租或出借前項所列槍枝者，處5年以上有
  期徒刑，併科新臺幣1千萬元以下罰金。
三意圖供自己或他人犯罪之用，而犯前二項之罪者，處無期徒刑
  或7年以上有期徒刑，併科新臺幣1千萬元以下罰金。
四未經許可，持有、寄藏或意圖販賣而陳列第1項所列槍枝者，
  處3年以上10年以下有期徒刑，併科新臺幣700萬元以下罰金。
五第1項至第3項之未遂犯罰之。
槍砲彈藥刀械管制條例第12條
一未經許可，製造、販賣或運輸子彈者，處1年以上7年以下有期
  徒刑，併科新台幣500萬元以下罰金。
二未經許可，轉讓、出租或出借子彈者，處6月以上5年以下有期
  徒刑，併科新台幣300萬元以下罰金。
三意圖供自己或他人犯罪之用，而犯前二項之罪者，處3年以上
  10 年以下有期徒刑，併科新台幣700萬元以下罰金。
四未經許可，持有、寄藏或意圖販賣而陳列子彈者，處5年以下
  有期徒刑，併科新台幣300萬元以下罰金。
五第1項至第3項之未遂犯罰之。
